【裁判字號】    89,上訴,3606
【裁判日期】    890517
【裁判案由】    毒品危害防制條例
【裁判全文】
臺灣高等法院刑事判決                          八十九年度上訴字第三六六號
    上  訴  人
    即  被  告  甲○○
                乙○○
    右  一  人
    選任辯護人  呂福元律師
右上訴人因毒品危害防制條例案件，不服臺灣桃園地方法院八十七年度訴字第五九○
號，中華民國八十九年五月十七日第一審判決（起訴案號：臺灣桃園地方法院檢察署
八十七年度偵字第一二一一號、八十七年度偵字第一六四六號）提起上訴，本院判決
如左：
    主  文
上訴駁回。
     事  實
一、甲○○曾於民國（下同）八十三年間因違反麻醉藥品管理條例案件，經台灣桃園
    地方法院判處有期徒刑三月確定，於八十四年六月六日易科罰金執行完畢，仍不
    知悔改，復於八十六年五、六月間，明知其持有之白色結晶狀藥物為行政院衛生
    署公告列為禁藥之安非他命，連續在上址先後二次無償轉讓予其乾弟陳正斌施用
    。嗣於八十七年一月二十五日十六時許，在上址為警查獲，並扣得其所有供其施
    用之安非他命十一包（驗餘共重陸拾壹點捌參肆肆公克）、含安非他命殘渣袋拾
    個及安非他命吸食器一組（施用第二級毒品部分經原審判決免刑確定）。
二、乙○○曾有多次違反違反麻醉藥品管理條例前科，其中一次於八十四年間，因違
    反麻醉藥品管理條例等之案件，經台灣新竹地方法院判處有期徒刑十月確定，於
    八十五年十月八日執行完畢，仍不知悔改，明知海洛因早經政府公告列為毒品類
    管制，不得非法持有，竟於八十七年一月二十五日凌晨三時許，在桃園縣桃園市
    ○○○路與國際路交叉口，向綽號「阿順」姓名年籍不詳之成年男子以新台幣（
    下同）二萬五千元代價，購得第一級毒品海洛因，並將之藏置自己皮包內而持有
    之。嗣於八十七年一月二十五日十六時許，在桃園縣桃園市○○街四五五巷三弄
    十九號四樓甲○○母親住處為警查獲，並扣得海洛因一包（淨重七‧三八公克）
    。
三、案經新竹縣警察局移送臺灣桃園地方法院檢察署檢察官偵查起訴。
     理  由
甲、被告甲○○部分：
一、訊據上訴人即被告矢口否認轉讓安非他命予陳正斌之事實，辯稱：伊與陳正斌合
    買云云。經查被告甲○○在警訊中業已坦承連續轉讓安非他命予陳正斌（見八十
    七年度偵字第一二一一號第七頁反面），核與同案被告陳正斌於偵查中供稱：「
    是他（指被告甲○○）免費給我的，不是我向他要。」、「八十六年五、六月間
    認他（指被告甲○○）為乾姐（開始給我安非他命））‧‧‧我有（安非他命）
    時他沒有，我給他；他有時我沒有，他給我。」、「（被告甲○○）沒有收錢免
    費給我用（安非他命），我也有請過他。」（分見八十七年度偵字第一二一一號
    第七十八頁反面、第八十一頁反面）之情節互核相符，而陳正斌與甲○○為乾姐
    弟關係，為陳正斌所自承（見八十七年度偵字第一二一一號第七十八頁反面），
    二人間既無嫌隙，自無誣陷之理，況同案被告陳正斌於警訊、偵查中曾多次為相
    同之陳述，於原審八十九年五月三日審理時，復供稱於偵查中所言皆實在，足見
    同案被告陳正斌前開供述皆出於真意，其於原審調查時雖改稱「（安非他命）是
    向別人買的」（見原審八十八年二月五日訊問筆錄）云云，然此顯係事後迴護被
    告甲○○之詞，不足採信。被告甲○○於本院審理中改稱與陳正斌係合資購買，
    惟未舉出確切之反證以供調查，不足以推翻已有旁證之前供，被告甲○○所辯顯
    係飾卸之詞，委無足取，是以被告甲○○轉讓安非他命犯行，應堪認定。
二、被告甲○○行為後，原肅清煙毒條例業已於八十七年五月二十日修正公布為毒品
    危害防治條例，並於同年月二十二日生效，將原具化學合成麻醉藥品及禁藥屬性
    之安非他命改按新法所定第二級毒品列管，比較新舊法關於此類藥物之處罰規定
    ，因毒品危害防制條例第八條第二項轉讓第二級毒品之法定刑為六月以上五年以
    下有期徒刑，得併科新台幣七十萬元以下罰金，與藥事法第八十三條第一項法定
    刑為五年以下有期徒刑，得併科新台幣十萬元以下罰金相較，刑度較重，依刑法
    第二條第一項但書規定，仍應適用行為時之法律處斷；核被告甲○○所為，係犯
    藥事法第八十三條第一項之轉讓禁藥罪。被告先後二次明知為禁藥而轉讓，時間
    相近，所犯為構成要件相同之罪名，顯係基於概括之犯意，應依連續犯規定論以
    一罪並加重其刑。其非法持有安非他命之低度行為，為其進而轉讓之高度行為所
    吸收，不另論罪。又被告曾因違反麻醉藥品管理條例案件，經台灣桃園地方法院
    判處有期徒刑三月確定，於八十四年六月六日執行完畢，有卷附本院被告全國前
    案記錄表可按，其受有期徒刑之執行完畢，五年以內再犯法定本刑包括有期徒刑
    之本案之罪，為累犯，依法應遞加重其刑。原審認被告罪證明確，適用藥事法第
    八十三條第一項規定，並審酌被告曾因施用安非他命而受矯正，竟不知悔改，轉
    讓同類禁藥流毒他人，且犯罪後一再飾詞卸責，惟其轉讓禁藥之次數非多等一切
    情狀，量處有期徒刑六月。其認事用法及量刑尚無不合，被告上訴猶執陳詞，否
    認犯罪，非有理由，應予駁回。
乙、被告乙○○部分：
一、訊據上訴人即被告乙○○，固承認持有毒品海洛因之情事，惟另稱係供本身吸用
    云云，經查：扣案之疑似毒品白粉一包，經送法務部調查局鑑定結果，係屬第一
    級毒品海洛因（淨重七‧三八公克），有該局鑑定通知書一紙附卷可參。而該包
    海洛因，為被告乙○○所有，業據其供明在卷，且與同案被告甲○○、陳正斌供
    述情節相符，是被告乙○○持有毒品海洛因之行為，事證明確。被告乙○○雖另
    辯稱伊所持有之海洛因係供本身吸用云云，惟查其於警訊時只坦承吸食安非他命
    ，否認曾吸食海洛因，本院調查時亦供稱，被查獲當天有將海洛因放入香煙內吸
    食，但其為警查獲時所採集之尿液，經先後送新竹縣衛生局、憲兵司令部刑事鑑
    識中心檢驗結果，亦僅呈甲基安非他命陽性反應，未有嗎啡之反應，有新竹縣衛
    生局尿液檢驗單（見八十七年度偵字一二一一號偵查卷第七十二頁）及憲兵司令
    部刑事鑑識中心鑑驗通知書各一紙附卷可稽。按被告自白，不得作為有罪判決之
    唯一證據，仍應調查其他必要之證據，以察其是否與事實相符。被告乙○○自白
    吸食海洛因，核與調查之證據不符，顯係事後避就之詞，殊難採信，本件事證明
    確，被告之犯行洵堪認定。
 二、如前所述，毒品危害防制條例已於八十七年五月二十日公布，自同年月二十二
     日起施行，以之與被告行為時之肅清煙毒條例相互比較結果，依刑法第二條第
     一項前段規定，以裁判時之新法即毒品危害防制條例之規定較有利於被告，自
     應適用該新法。是核被告乙○○所為，係犯毒品危害防制條例第十一條第一項
     之持有第一級毒品罪，公訴人雖以被告乙○○於八十七年一月二十五日在新竹
     縣刑警隊供述曾分別二次以二萬五千元之代價將海洛因售予同案被告甲○○，
     指被告乙○○涉嫌意圖販賣而持有毒品海洛因，認被告乙○○係犯肅清煙毒條
     例第七條第一項之罪，惟按被告自白，不得作為有罪判決之唯一證據，已如前
     述，且查：同案被告甲○○於警訊、偵審中堅決否認有向被告乙○○購買海洛
     因及施用海洛因之行為（見八十七年度偵字第一六四六號第三十七頁反面、原
     審八十七年六月十九日訊問筆錄），而被告甲○○為警查獲時，並未扣得其所
     有之海洛因；所採集之尿液，經先後送新竹縣衛生局、憲兵司令部刑事鑑識中
     心檢驗結果，亦未有嗎啡之反應，此有新竹縣衛生局尿液檢驗單（見八十七年
     度偵字一二一一號偵查卷第七十二頁）及憲兵司令部刑事鑑識中心鑑驗通知書
     各一紙附卷可按，是被告甲○○所辯應屬可信，此部分被告乙○○之自白既乏
     確實之佐證，已難據為認定其意圖販賣而持有海洛因之罪嫌，況被告乙○○復
     於事後翻異前供，否認有前揭販賣之意圖（見八十七年度偵字第一二一一號第
     四十一頁反面），再參以被告乙○○固持有海洛因，惟持有之原因甚多，亦無
     法僅以單純持有毒品即推論其有販賣之意圖。公訴人所舉之證據僅足證明被告
     乙○○犯持有第一級毒品罪嫌，不足證明被告乙○○有販賣意圖，是公訴意旨
     認被告乙○○係犯意圖販賣而持有毒品海洛因罪嫌，尚有誤會，惟起訴事實與
     所審理之基本社會事實要屬同一，原審自得予以審理，並變更起訴法條。又被
     告乙○○曾因違反麻醉藥品管理條例等案件，經台灣新竹地方法院判處有期徒
     刑十月確定，於八十五年十月八日執行完畢，有本院被告全國前案紀錄表存卷
     可按，其受有期徒刑之執行完畢，五年以內再犯有期徒刑以上之罪，為累犯，
     應依刑法第四十七條之規定加重其刑。原審認被告罪證明確，適用毒品危害防
     制條例第十一條第一項規定，並審酌被告素行不良，多次因毒品案件觸犯法律
     ，卻仍執意妄為，且持有海洛因之數量不在少數、犯後一再飾詞卸責等一切情
     狀，量處有期徒刑十一月，以資懲儆。扣案之海洛因一包（淨重七．三八公克
     ），係查獲之第一級毒品，依毒品危害防制條例第十八條第一項前段規定沒收
     銷燬；扣案之新台幣二萬六千三百元，不能證明與本案之關係，不予宣告沒收
     。其認事用法及量刑尚無不合，被告上訴猶執陳詞，否認犯罪，亦無理由，應
     予駁回。
據上論斷，應依刑事訴訟法第三百六十八條，判決如主文。
本案經檢察官沈世箴到庭執行職務。
中      華      民      國      八十九      年    十二   月    十三    日
                              臺灣高等法院刑事第二十一庭
                                  審判長法  官  葉  騰  瑞
                                        法  官  江  國  華
                                        法  官  莊  明  彰
右正本證明與原本無異。
如不服本判決應於收受送達後十日內向本院提出上訴書狀，其未敘述上訴之理由者並
得於提起上訴後十日內向本院補提理由書（均須按他造當事人之人數附繕本）。
                                        書記官  廖  嫣  雯
中      華      民      國      八十九      年    十二    月    十三    日
附錄：本判決論罪科刑法條全文
毒品危害防制條例第十一條
持有第一級毒品者，處三年以下有期徒刑、拘役或新臺幣五萬元以下罰金。
持有第二級毒品者，處二年以下有期徒刑、拘役或新臺幣三萬元以下罰金。
持有專供製造或施用毒品之器具者，處一年以下有期徒刑、拘役或新臺幣一萬元以下
罰金。
藥事法第八十三條
明知為偽藥或禁藥，而販賣、供應、調劑、運送、寄藏、牙保、轉讓或意圖販賣而陳
列者，處五年以下有期徒刑，得併科新臺幣十萬元以下罰金。
犯前項之罪，因而致人於死者，處七年以上有期徒刑，致重傷者，處一年以上七年以
下有期徒刑。
因過失犯第一項之罪者，處一年以下有期徒刑、拘役或新臺幣十萬元以下罰金。
第一項之未遂犯罰之。


司法院資訊處製作；財團法人民間司法改革基金會備份。
